臺灣高雄地方法院刑事判決　　　　　　　99年度訴字第1797號
公　訴　人　臺灣高雄地方法院檢察署檢察官
被　　　告　施文凱
上列被告因妨害性自主罪案件，經檢察官提起公訴（99年度偵字
第30237號），本院判決如下：
    主  文
施文凱無罪。
    理  由
一、公訴意旨略以：被告施文凱於民國98年6 、7 月間，在奇摩
    網站「UT南部聊天室」認識代號0000-0000 女子（83年4 月
    生，真實姓名年籍詳卷，下稱甲女）。於99年7 月1 日上午
    10時許，被告施文凱騎乘機車至甲女就讀之學校搭載甲女，
    並於當日上午11時許，前往高雄縣鳳山市「○○○汽車旅館
    」102 號房，詎被告施文凱竟基於對於女子以強暴方法而為
    猥褻行為之犯意，違反甲女之意願，於房內床上逕自解開甲
    女所著之一件式上衣鈕扣，撫摸甲女胸部，復伸手進入甲女
    所著安全褲、內褲內，撫摸甲女性器外部。嗣被告施文凱欲
    將甲女所穿上衣脫去時，遭甲女反抗，被告施文凱轉而要將
    甲女所穿安全褲及內褲一起脫掉，惟將安全褲及內褲同時脫
    至甲女膝蓋處，甲女即彎曲大腿反抗，而僅褪至膝蓋處即進
    而撫摸A 女性器外部。因認被告施文凱涉犯刑法第224 條之
    強制猥褻罪嫌。
二、按犯罪事實應依證據認定之，無證據不得認定犯罪事實；不
    能證明被告犯罪者，應諭知無罪之判決。刑事訴訟法第154
    條第2 項及第301 條第1 項分別定有明文。次按認定不利於
    被告之事實，須依積極證據，苟積極證據不足為不利於被告
    事實之認定時，即應為有利於被告之認定；又事實之認定，
    應憑證據，如未能發現相當證據，或證據不足以證明，自不
    能以推測或擬制之方法，以為裁判基礎；而刑事訴訟法上所
    謂認定犯罪事實之積極證據，係指適合於被告犯罪事實之認
    定之積極證據而言，雖不以直接證據為限，間接證據亦包括
    在內；然而無論直接或間接證據，其為訴訟上之證明，須於
    通常一般之人均不致有所懷疑，而得確信其為真實之程度者
    ，始得據為有罪之認定，倘其證明尚未達到此一程度，而有
    合理之懷疑存在時，致使無從形成有罪之確信，根據「罪證
    有疑，利於被告」之證據法則，即不得遽為不利被告之認定
    （最高法院30年上字第816 號、29年上字第3105號、40年台
    上字第86號及76年台上字第4986號判例意旨參照）。
三、公訴人認被告施文凱涉犯上開強制猥褻罪嫌，無非以被告供
    承確於前揭時、地，有撫摸甲女胸部及性器外部之行為、告
    訴人甲女之指訴等資為論據。訊據被告施文凱堅決否認前揭
    犯行，辯稱：我與甲女是情侶，甲女打電話給我，要我於99
    年7 月1 日上午10時許，到她學校門口對面的超商接她，見
    面時甲女告訴我中午12時返家即可，我就騎機車搭載甲女到
    「○○○汽車旅館」休息，在門口時，我有問甲女「要進去
    了」，甲女說隨我。我們一進入102 號房，我就抱住甲女，
    親她的嘴巴及臉頰後，將甲女抱到床上，並躺在她旁邊聊天
    、親吻，也撫摸甲女整個身體，先是隔著衣服撫摸，並解開
    上衣鈕釦，繼續撫摸甲女整個身體，後來我就一起脫掉她的
    安全褲和內褲，用嘴親她的生殖器、用手撫摸，不久我也將
    我身上的衣物脫光，讓甲女撫摸我的身體。又我親吻、撫摸
    甲女時，甲女雖沒有答應，但也沒有反對，我才一直對甲女
    身體為親密行為，而於欲解開甲女衣服鈕釦，要脫掉她上半
    身衣服含內衣時，因甲女反對，所以我就沒脫她的衣服和內
    衣。後來因時間快到了，我就幫甲女整理衣服，我也穿上衣
    褲，退房載甲女回家。我並不知甲女有智能障礙，她看起來
    很正常，只是話很少，於整個過程，我沒有使用暴力或是威
    脅的方式去強迫甲女，一切都是甲女同意的狀況下發生的，
    當甲女說不要的時候，我就停止了，且之後我們還是有保持
    聯絡，一直到7 月10日我們在線上聊天的時候，被甲女父母
    看到，才會提出本件告訴等語。
四、經查：
  (一)被告施文凱於99年7 月1 日上午11時許，在高雄縣鳳山市「
    ○○○汽車旅館」102 號房內，有撫摸甲女胸部及性器外部
    等情，業據被告供承不諱，並有證人即告訴人甲女證述在卷
    ，是此部分事實應堪認定。又甲女有輕度智能障礙，操作技
    巧能力之發展較語文能力的發展好，有高雄市立小港醫院受
    理疑似性侵害事件驗傷診書、小兒科心理衡鑑轉介及報告單
    1 份（詳證物袋）可按，亦堪認定。
  (二)證人即告訴人甲女於審理時證稱：我打電話約被告於99年7
    月1 日上午10時許，到學校接我，當時並沒有說等一下要做
    什麼，被告也沒有告訴我要去哪裡，我是告訴被告中午12時
    要回家。後來被告就帶我去汽車旅館休息，但我不知道那是
    什麼地方，也沒有問被告這是什麼地方？要做什麼？當時被
    告在門口有問我「要進去了」，且被告並未強拉我進入房間
    。進到房間後，我們就坐在沙發看電視，被告就隔著衣服撫
    摸我胸部，當時我有推他的手，但沒有說什麼；後來被告就
    抱我到床上，抱我到床上時，我沒有反應或拒絕；在床上時
    ，被告直接脫掉我的內褲，撫摸我下體，而於被告脫我內褲
    時，我有腳彎曲，但沒有叫被告不要脫我的褲子，被告脫我
    內褲時，是一般的脫法，但有出力，且於被告撫摸我下體時
    ，我有推被告的手，但沒有推開；被告撫摸我下體之後，有
    要脫我的衣服，我告訴被告說我不想脫衣服，所以我的衣服
    沒有脫。因我有拒絕脫衣服，並被告要送我回家，所以被告
    就停止。在過程中，被告有將自己的衣服及褲子全部脫掉。
    又除了最後脫衣服那一次，我向被告說「不要」外，其餘過
    程中我沒有跟被告說不要，只有以手推開（審卷第12至23頁
    ）等語。
  (三)據上而論，被告帶同甲女前往「○○○汽車旅館」，在門口
    時即詢問甲女「要進去了」？甲女並未為任何反對之意思表
    示。而甲女雖有輕度智能障礙，惟觀之甲女於99年3 月7 日
    寫給被告之書信（審訴卷第17頁），文筆順暢，用字遣詞無
    誤，及甲女於審理時之應對答詢言詞，與一般正常人無異，
    且甲女係就讀一般高中職學校，並非就讀特殊智能學校；是
    依上開客觀情事，被告並無從得知甲女有輕度智能障礙，而
    有所謂依通常情形，一般人得以理解之某種行為所代表之涵
    義，因智能問題而無法理解。準此，被告帶同甲女前往汽車
    旅館時，詢問甲女之意見，甲女即未為反對或拒絕之意思，
    且被告亦不知甲女有輕度智能障礙，可能不瞭解一般男女前
    往「汽車旅館」所表示之意思，係為親密行為；是被告因而
    誤認甲女未拒絕至汽車旅館房間休息，有某程度願意與其為
    親密行為。又於被告欲脫掉甲女上衣時，經甲女明白以言詞
    表示「不要」而拒絕時，被告即尊重甲女意願，並未以強制
    力脫掉，亦未為再進一步行為，隨後即整理儀容，送甲女回
    家；且於被告隔著衣服或直接撫摸甲女胸部，並撫摸甲女下
    體時，甲女均未以言詞向被告表示反對或拒絕；是在汽車旅
    館房間內，被告於撫摸甲女胸部、下體之過程，就被告之主
    觀認知，係於兩情相悅之情形下而為之，並未為任何違反甲
    女意願之行為。至甲女雖陳稱有以手推開被告，並於被告脫
    其內褲及安全褲時，有腳彎曲，以為拒絕之意思等語；然依
    甲女所述過程，其在房間內時，並未受有任何強暴或限制行
    動之情事，且如前所述，其明白表示拒絕時，被告隨即停止
    ，並未進一步或以強制力達到目的；是縱如有甲女所謂「以
    手推開」、「腳彎曲」之動作，是否足以使被告了解其拒絕
    、不願意？或僅使被告認為係女子害羞之舉動？且如甲女所
    述，其係以「以手推開」、「腳彎曲」動作表示拒絕，則於
    被告未停止撫摸、脫掉內褲之行為時，甲女為何不再以言詞
    明白表示拒絕或不願意？復甲女即以「腳彎曲」拒絕被告脫
    掉其內褲、安全褲，然又稱被告脫內褲是「一般的脫法」；
    由是觀之，甲女即以「腳彎曲」避免、反抗內褲遭被告脫下
    ，此時被告欲脫下甲女內褲、安全褲，理應為壓制行為始得
    達成，何以未使用強制力，而為「一般之脫法」？況於被告
    將甲女自沙發抱到床上時，甲女亦未為任何反對、掙扎或拒
    絕之動作或言詞？故經核上述情事以觀，被告於前揭時、地
    ，並未以強暴、脅迫或其他違反甲女意願之方法，而為猥褻
    之行為。
五、綜上所述，被告於99年7 月1 日上午11時許，在高雄縣鳳山
    市「○○○汽車旅館」102 號房內，雖有撫摸甲女胸部及性
    器外部之行為，然被告主觀上係認為於甲女同意範圍內，與
    甲女所為親密之行為，且客觀上並未以強暴、脅迫等違反甲
    女意願之方法為之。公訴人所舉之各項證據，不足使法院達
    於通常一般之人均不致有所懷疑，而得確信其為真實之程度
    ，致使無從形成有罪之確信，本件自難僅憑甲女與一般生活
    經驗法則有違，且與事理不符之指訴，遽為被告不利之認定
    。此外，復查無其他積極證據足認被告有公訴人所指之上開
    強制猥褻犯行，揆諸首開說明，自屬不能證明被告犯罪，而
    應為被告無罪之諭知。
據上論斷，應依刑事訴訟法第301 條第1 項，判決如主文。
本案經檢察官鄭珮琪到庭執行職務。
中    華    民    國    100    年     2    月    24   日
                  刑事第十六庭  審判長法  官  曾逸誠
                                      法  官  姚水文
                                      法  官  洪榮家
以上正本證明與原本無異。
如不服本判決應於收受送達後10日內向本院提出上訴書狀，並應
敘述具體理由；如未敘述上訴理由者，應於上訴期間屆滿後20日
內向本院補提理由書（均須按他造當事人之人數附繕本）「切勿
逕送上級法院」。
中    華    民    國   100    年    2     月    24    日
                                      書記官  陳鈺甯